臺灣桃園地方法院刑事判決
111年度易字第302號
公  訴  人  臺灣桃園地方檢察署檢察官
被      告  葉子晨


上列被告因電子遊戲場業管理條例等案件，經檢察官聲請以簡易
判決處刑（110年度偵字第7534號），本院受理後認不得逕以簡
易判決處刑，改行通常程序審理，判決如下：
　　主　文
甲○○無罪。
    理　由
一、公訴意旨略以：被告甲○○明知未依電子遊戲場業管理條例之
    相關規定，向主管機關申請核准經營電子遊戲場業者，不得
    經營電子遊戲場業，竟基於違反電子遊戲場業管理條例及在
    公眾得出入之場所賭博財物之犯意，自民國109年9月中旬起
    至109年10月7日止，將經變更遊戲歷程後之「happy sheep
    」夾娃娃機骰子台之機台2台（編號29、39號，以下合稱本
    案機台），擺放在位於桃園市○○區○○路000號「夾趣配選物
    販賣機」店內，供不特定人把玩，而經營電子遊戲場業。其
    玩法係由甲○○將分別內裝有8顆骰子之透明盒子（即骰盅）
    （編號29號機台）、6顆骰子之透明盒子（編號39號機台）
    陳列在機台之玻璃櫥窗中，由客人將新台幣（下同）10元硬
    幣投入機台內，即有夾取該透明裝盒子1次之機會，夾取後
    讓盒子放下，使盒內骰子跳動，再觀看骰子有幾顆相同之點
    數，再與甲○○兌換獎品；若未中獎，該10元硬幣即歸甲○○取
    得，而與不特定人賭博財物。因認被告涉氾刑法第266條第1
    項前段之賭博罪、電子遊戲場業管理條例第22條之非法營業
    罪1嫌等語。
二、按犯罪事實應依證據認定之，無證據不得認定犯罪事實，又
    不能證明被告犯罪者，應諭知無罪之判決，刑事訴訟法第15
    4條第2項、第301條第1項分別定有明文。而犯罪事實應依證
    據認定之，無證據不得認定犯罪事實，若不能證明被告犯罪
    者，應諭知無罪之判決，此所謂認定犯罪事實之證據，係指
    足以認定被告確有犯罪行為之積極證據而言，該項證據自須
    適合於被告犯罪事實之認定，始得採為斷罪之資料，如未能
    發現相當證據，或證據不足以證明，自不能以推測或擬制之
    方法，以為裁判基礎（最高法院111年度台上字第968號刑事
    判決參照）。苟積極證據不足為不利於被告事實之認定，即
    應為有利被告之認定，更不必有何有利之證據（最高法院10
    6年度台上字第3460號刑事判決參照）。
三、公訴意旨認被告涉犯上開罪嫌，無非係以㈠被告甲○○於警詢
    及偵查中供述、㈡桃園市政府警察局扣押筆錄、扣押物品目
    錄表、代保管單㈢現場照片數張㈣桃園政府警察中壢分局機關
    會勘紀錄表、經濟部107年6月13日經商字第10702412670號
    函、㈣警員110年11月2日職務報告、㈤網路搜尋「娃娃機骰子
    麻台玩法」之網頁查詢結果、㈥蝦皮購物網站以「壓克力骰
    子盒」、「單面骰」、「風位骰」等關鍵字搜尋結果、㈦選
    物販賣機店「多比樂TobyStation」之Facebook公開社群網
    頁頁面其及中貼文等為其主要論據。訊據被告固坦承於起訴
    書所載時、地擺放本案機台，及在本案機台內擺放裝有骰子
    之透明盒供客人投幣夾取之事實，惟堅詞否認有何賭博及違
    反電子遊戲場業管理條例犯行，辯稱：㈠我並未與客人賭博
    ，機台內擺放之透明盒子即為選物販賣機之商品，㈡本案機
    台均有設定保證取物，且我經營的其他機台也有改裝為彈力
    網後經檢察官不起訴之前案等語。
四、被告被訴涉犯賭博罪部分，經查：
　㈠公訴意旨雖認被告有以「在本案機台放入裝有骰子之透明盒
    ，顧客投入10元後將透明盒夾起再落下，依盒內骰子跳動結
    果有幾顆點數之骰子即可與被告兌換獎品，若未中獎，投入
    之10元硬幣即歸被告取得」之方式與不特定人賭博。然被告
    始終堅稱自己係將透明盒及其中骰子作為商品供顧客夾取，
    而案發現場並未張貼上述玩法說明，此經警員職務報告記載
    明確（見本院壢簡字卷第44頁），並有卷附刑案現場照片（
    見偵卷第53至70頁）可資佐證，則被告是否確有以起訴書所
    載方式與顧客賭博已屬不明。
　㈡公訴人提出用以認定被告利用本案機台與顧客賭博之證據，
    包含：網路搜尋「娃娃機骰子麻台玩法」之網頁查詢結果、
    蝦皮購物網站以「壓克力骰子盒」、「單面骰」、「風位骰
    」等關鍵字搜尋結果、選物販賣機店「多比樂TobyStation
    」之Facebook公開社群網頁頁面其及中貼文等，並認在選物
    販賣機內擺放「風位骰」、「單面骰」為業界常見之賭博玩
    法，被告經營選物販賣機台對此不可能毫無所悉（見本院易
    字卷第35至36頁）。然上開「證據」均係網路上透過關鍵字
    搜尋所得之資料，無法直接證明被告有何賭博犯行。而縱有
    部分網路賣家在販售「單面骰」、「風位骰」時，介紹該透
    明盒子係用以放置於娃娃機臺內之配件，可提供娃娃機台新
    玩法等情（見本院易字卷第36頁、本院壢簡字卷第50至52頁
    ），此然至多只能證明被告在本案機台內擺放之透明盒子可
    供作為賭博之道具，然社會上可供為賭博道具之物多不勝數
    ，自不能僅以機台內之物品「可供」賭博，即驟認被告「確
    有」賭博。
　㈢再者，公訴人認經營賭博機台之台主，為避免遭警方查緝，
    不可能直接將玩法張貼於機臺上或營業場所內，而會透過社
    區網路或通訊軟體傳達予消費者知悉，或由消費者在現場致
    電場主或台主詢問確認（見本院易字卷第36頁）。然公訴人
    提出之佐證資料照片中，即有在機台上即直接表明骰到指定
    數字或累積到點數時即可換取商品之情形（見本院壢簡字卷
    第53頁），顯與其所述經營者不可能直接在現場公開玩法之
    說法不符。又被告並未在機台上留有連絡方式（見偵卷第10
    頁），消費者亦無法如公訴人所述在現場致電被告詢問玩法
    ，亦與公訴人所指情形不符。
　㈣未者，公訴人雖引本院111年度壢簡字第810號、878號判決主
    張其他行為人在選物販賣機內擺放「風位骰」、「單面骰」
    者，已有經本院認定有罪之前例。然本院111年度壢簡字第8
    10號判決中，該案被告自白確有賭博犯行；本院111年度壢
    簡字第878號判決中，該案被告亦自承確有依盒內骰子點數
    兌換獎品之事實，是此共案與本案情形均不相同，無法比附
    援引。而公訴人另以本案機台內僅擺放1個商品，且商品外
    觀陳舊、價值低微與保夾金額顯不相符等理由主張被告所辯
    均不可採。然縱令被告所持辯詞有異於常情之處，然其是否
    確有公訴意旨所指之賭博犯行，仍需有積極證據證明，尚不
    得僅以被告所述不符常情，即遽以賭博罪刑相繩。
五、被告被訴違反電子遊戲場業管理條例部分，經查：
　㈠本條例所稱電子遊戲機，指利用電、電子、電腦、機械或其
    他類似方式操縱，以產生或顯示聲光影像、圖案、動作之遊
    樂機具，或利用上述方式操縱鋼珠或鋼片發射之遊樂機具。
    但未具影像、圖案，僅供兒童騎乘者，不包括在內。電子遊
    戲場業者不得陳列、使用未經中央主管機關評鑑分類及公告
    之電子遊戲機及擅自修改已評鑑分類之電子遊戲機。電子遊
    戲機之機具結構或軟體經修改者，視為新型機種，應即依規
    定申請檢驗及評鑑分類。電子遊戲場業管理條例第4條第1項
    、第7條分別定有明文。從而，合乎電子遊戲機定義之機具
    ，必須經過主管機關即經濟部評鑑分類及公告，始得陳列使
    用。而前經評鑑通過並公告之電子遊戲機，若其結構或軟體
    經修改者，應視為新型機種重新申請評鑑。惟所謂「視為新
    型機種」，應指修改之程度已達影響評鑑之關鍵要素為限，
    否則任何結構上之改動若均視為新機種而一律認屬非經經濟
    部評鑑之電子遊戲機，顯已超越前揭條文之文義，且可能過
    度擴張刑罰適用範圍，而有違刑法謙抑性，即非可採。
　㈡依卷內證據尚不足證明被告主觀上有違反電子遊戲場業管理
    條例之故意
　　⒈電子遊戲場業管理條例第15條、第22條之罪，以未依電子
      遊戲場業管理條例規定辦理營利事業登記而經營電子遊戲
      場業為要件，又該規定並無處罰過失犯，故在此類案件中
      ，行為人必須對「機台曾經經過改裝」及「改裝之結果已
      達須重新評鑑之程度」均有認識方能成罪。
　　⒉快樂綿羊選物販賣機前經經濟部電子遊戲機評鑑委員會107
      年8月16日第285次會議鑑議會非屬電子遊戲機，此有桃園
      市政府經濟發展局110年10月25日桃經商字第1100049440
      號函在卷可證（見本院壢簡字卷第31至39頁），足認本案
      機台原係經評鑑通過之非屬電子遊戲機。本案機台外觀之
      主要部分與上開函文所附之機台圖片並無明顯不同，即機
      台上方有機台名稱、中有景品觀測窗，再下有搖桿、取物
      按鈕、投幣孔，最下方有取物口，此有通過評鑑之機台照
      片及本案現場照片在卷可佐（見本院壢簡字卷第39頁、偵
      卷第54至55頁）。而對於選物販賣機之改裝，並非任何改
      動均應重新送請評鑑已如前述，必需改裝之結果已影響選
      物販賣機之核心遊戲流程始應視為新機種。被告供稱自10
      9年9月中旬起向綽號「小白」之人承租本案機台，承租當
      時機台即有在洞口加裝隔板及檯面改裝彈跳布，我不知道
      這樣有算改裝，我就繼續經營，我自己並未對機台為任何
      改裝，也不知道機台原本的狀為何等語（見偵卷第9頁、
      第15頁、本院易字卷第52頁），足認被告實際經營本案機
      台之時間尚不足1個月且對本案機台經改裝之程度如何並
      不清楚。是以被告承租本案機台時既業經他人改裝完成，
      且改裝後主要外觀與通過評鑑之圖示並無顯著差異，加以
      被告經營本案機台之時間不足1個月，在此情形下，被告
      主觀上是否知悉本案機台經改裝之程度可能已達違反電子
      遊戲場業管理條例相關規定，即有不明。
　　⒊從而，電子遊戲場業管理條例既無處罰過失犯之規定，被
      告主觀上有違反電子遊戲場業管理條例之故意又屬不能證
      明，依罪疑利歸被告之法理，本院應為對被告有利之認定
      。
六、綜上所述，本案依公訴人所提出之證據，尚不足達於通常一
    般之人均不致有所懷疑，而得確信被告確有公訴意旨所指之
    賭博罪、違反電子遊戲場業管理條例犯行之程度，自屬不能
    證明被告犯罪，應為其無罪之諭知。
據上論斷，應依刑事訴訟法第452條、第301條第1項，判決如主
文。
本案經檢察官乙○○聲請以簡易判決處刑，檢察官朱秀晴、王珽顥
到庭執行職務。
中　　華　　民　　國　　111 　年　　8 　　月　　24　　日

                  刑事第一庭　審判長法　官　鄭吉雄

                                    法　官　曾雨明

                                    法　官　楊奕泠
以上正本證明與原本無異。
如不服本判決應於收受判決後20日內向本院提出上訴書狀，並應
敘述具體理由。其未敘述上訴理由者，應於上訴期間屆滿後20日
內向本院補提理由書(均須按他造當事人之人數附繕本)「切勿逕
送上級法院」。 
     　　　　　　　　　　　　 　　　書記官　卓爾潔
中　　華　　民　　國　　111 　年　　8 　　月　　24　　日